臺灣臺南地方法院臺南簡易庭民事判決
111年度南小字第625號
原      告  林年進  
被      告  曾莉娟  
訴訟代理人  林家祥  
            郭致輝  
上列當事人間請求損害賠償事件，經本院於民國111年9月16日言
詞辯論終結，判決如下：
    主  文
原告之訴駁回。
訴訟費用新臺幣壹仟元由原告負擔。
    事實及理由
一、本件係依民事訴訟法第436條之18第1項製作之簡化判決書。
二、原告主張：被告於民國111年2月18日上午11時14分許，騎乘
    車牌號碼000-0000號普通重型機車，自臺南市北區勝利路由
    北往南駛至勝利路與小東路路口（下稱系爭路口），未注意
    其行向號誌行向為紅燈，貿然右轉至小東路往西行駛，嗣被
    告駕車於小東路往西行駛時復未注意車前狀況，而依當時情
    況，尚無不能注意之情事，適原告駕駛其所有，車牌號碼00
    0-0000號自用小客車（下稱系爭車輛）自小東路由東往西方
    向車道旁編號第025號停車格（本院按：原告起訴狀誤為第2
    05號，下稱系爭停車格）起駛駛入小東路往西行駛，兩車發
    生碰撞，系爭車輛因而受損。嗣系爭車輛送往南都汽車股份
    有限公司西臺南廠估價，須維修費用為新臺幣（下同）24,2
    24元，惟因被告拒不賠償，原告遂委請車行把系爭車輛修復
    後，於111年3月24日下午4時30分許，將系爭車輛以低於市
    價之350,000元出售，相較同級車輛於市場之合理交易價格
    為410,000元，交易價值貶損60,000元。被告就本件交通事
    故之發生顯有過失，致原告就系爭車輛之所有權受有損害，
    兩者間有因果關係，自應負損害賠償責任，至原告雖不爭執
    亦有過失，惟應非肇事主因，為此，依侵權行為法律關係，
    提起本件訴訟等語。並聲明：被告應給付原告60,000元，及
    自起訴狀繕本送達翌日起至清償日止，按週年利率百分之5
    計算之利息（按：起訴狀原聲明係自111年3月29日起算法定
    遲延利息，嗣於訴狀送達後之111年6月8日本院審理時當庭
    減縮，見本院卷第81頁）。
三、得心證之理由：
　㈠按當事人主張有利於己之事實者，就其事實有舉證之責任，
    民事訴訟法第277條前段定有明文。民事訴訟如係由原告主
    張權利者，應先由原告負舉證之責，若原告先不能舉證，以
    證實自己主張之事實為真實，則被告就其抗辯事實即令不能
    舉證，或其所舉證據尚有疵累，亦應駁回原告之請求；以侵
    權行為為原因，請求回復原狀或賠償損害者，應就其權利被
    侵害之事實負立證之責（最高法院17年上字第917號、19年
    度上字第38號判例意旨參照）。再按依民法第184條第1項前
    段規定，侵權行為之成立，須行為人因故意過失不法侵害他
    人權利，亦即行為人須具備歸責性、違法性，並不法行為與
    損害間有因果關係，始能成立，且主張侵權行為損害賠償請
    求權之人，對於侵權行為之成立要件應負舉證責任；損害賠
    償請求權，以受有實際損害為成立要件，倘無損害，即不發
    生損害賠償請求權（最高法院100年度台上字第328號、89年
    度台上字第1461號判決意旨參照）。
　㈡本件原告主張被告有前開過失行為，侵害原告就系爭車輛之
    所有權，依前開說明，自應由原告就侵權行為成立之各該要
    件負有舉證責任。且不論原告主張被告之過失行為乃「汽車
    行駛至交岔路口，其行進、轉彎，未遵守燈光號誌」及「未
    注意車前狀況」，而被告辯稱伊並非自勝利路右轉小東路，
    係自國立成功大學醫學院附設醫院（下稱成大醫院）之慢箋
    車道右轉（見本院卷第84頁），此部分指摘除原告片面陳述
    外已無證據證明，縱認原告主張屬實，自系爭路口往西起算
    至原告停駛之系爭停車格，尚須穿越成大醫院門診大樓及慢
    箋車道，至少超過百公尺之距離，有網路地圖1份在卷可稽
    （見本院卷第85頁，參閱地圖上之比例尺），申言之，在兩
    車發生碰撞之時，被告車輛為已行駛一段距離之直行車輛，
    駕駛人應本於「直行車」負有行駛於道路之注意義務，其未
    遵守燈光號誌與否、是否違規取得路權，與本件交通事故之
    發生、損害之結果自難認有相當因果關係存在。
　㈢再者，本件原告請求之賠償為「交易價值貶損」，然二手車
    買賣本質上為一私法自治下議定而成之契約行為，除買賣標
    的物之車體外觀、引擎狀況、出廠年份及里程數等考量外，
    亦有當事人之自主意思牽涉其中，即未必能以單一因素，推
    認必將對交易價值造成影響；復觀原告提出之網路二手車價
    查詢資料分別記載為478,000元及438,000元，里程數為80,0
    00公里及140,000公里（見本院卷第55頁、第57頁），兩者
    間已有近1成之價格落差，與原告主張之410,000元均有不符
    ，況原告並未提出證據證明系爭車輛於本件交通事故前已使
    用之里程數為何，本院亦無從得知系爭車輛是否曾經發生其
    他可能影響交易價格之事故，能否比擬為相同之「車況」將
    上開網路查得之車價資料加以援用，自非無疑問。另原告起
    訴主張系爭車輛受損位置係在左後車身及輪胎（見本院卷第
    81頁，補字卷第14頁），固與卷附臺南市政府警察局第五分
    局檢送本院之道路交通事故照片7張、原告提出之照片14張
    影本所示車況一致（見本院卷第44頁至第47頁，補字卷第17
    頁，本院卷第61頁至第63頁），惟細繹原告提出估價單項目
    逐次為：「左後組合燈總成」、「輪圈」、「輪胎」、「左
    後組合燈總成：更換」、「後保險桿蓋：拆裝」、「後葉子
    板，左後葉子板外板噴塗時間（五門休旅車；補修1/1；多
    ）」、「銀粉漆/2層珍珠漆調色時間（2K；1片）」、「後
    保險桿附加時間（銀粉漆/2層珍珠漆；外傷補修；單色）」
    、「使用烤漆房」、「輪圈或輪胎（單輪）拆裝或更換」等
    ，總金額為24,224元（見本院卷第57頁），並非對如車輛軸
    承、底盤、甚至引擎、大樑等可能影響車體結構所為之損害
    修復，事故後車輛亦未達須拖吊至車廠維修不能行駛，且車
    輛之毀損面積占全車比例甚微，僅一般用車人正常使用時均
    可能預見之刮痕或擦傷（即俗稱A到），自難認已對交易價
    值有所貶損，遑論原告主張其受有貶損之交易價格60,000元
    ，竟已超過估得修復費用1倍有餘，亦難合於常情。則關於
    責任成立及責任範圍之因果關係，原告舉證既有未盡，依舉
    證責任分配之原則，該不能舉證之不利益自應由原告承擔，
    即難認原告請求損害賠償有據。從而，原告之訴，為無理由
    ，應予駁回。
　㈣又原告不服臺南市車輛行車事故鑑定會之鑑定意見，另向本
    院聲請再轉送臺南市車輛行車事故鑑定覆議委員會覆議云云
    （見本院卷第127頁）。然按當事人聲明之證據，除就其聲
    明之證據中認為不必要者外，法院應為調查，民事訴訟法第
    286條定有明文。該條但書所謂不必要之證據，係指當事人
    聲明之證據，與應證事實無關，或不影響裁判基礎，或毫無
    證據價值，或因有窒礙不能預定調查證據之期間或訟爭事實
    已臻明暸且法院已得強固之心證而言（最高法院101年度台
    上字第225號判決意旨參照）。且證據調查原由審理事實之
    法院衡情裁量，若認事實已臻明瞭，自可即行裁判，無庸再
    為調查，最高法院19年上字第889號判例揭櫫甚明。本件交
    通事故發生之責任歸屬之事實認定，本院本不受鑑定機關鑑
    定意見之拘束，況本院駁回原告之訴，係因原告就其請求之
    損害未盡證明，不因肇事責任主因、次因而有不同；且本件
    為小額訴訟事件，參酌民事訴訟法第436條之14第2款之規定
    ：調查證據所需時間、費用與當事人之請求顯不相當者，法
    院得不調查證據，而審酌一切情況，認定事實，為公平之裁
    判。衡以本件原告請求額為60,000元，再聲請覆議調查證據
    所需支出之時間、費用，與原告請求相較亦顯不相當，本於
    小額訴訟係以訴訟程序之簡便、迅速及經濟為兩造解決紛爭
    之旨，本院自得不為該項證據之調查，逕自認定事實而為裁
    判，併此敘明。
四、據上論結，本件原告之訴為無理由，依民事訴訟法第436條
    之23、第436條之18第1項、第436條第2項、第78條、第436
    條之19第1項，判決如主文。　　　
中　　華　　民　　國　　111 　年　　9 　　月　　30　　日
                  臺南簡易庭    法  官  徐安傑
以上正本係照原本作成。
如不服本判決，應於送達後廿日內，向本院提出上訴狀並表明上
訴理由，如於本判決宣示後送達前提起上訴者，應於判決送達後
廿日內補提上訴理由書（須附繕本）。
對於小額程序之第一審判決之上訴，非以其違背法令之理由，不
得為之。且上訴狀內應記載表明（一）原判決所違背之法令及其
具體內容。（二）依訴訟資料可認為原判決有違背法令之具體事
實者。
中　　華　　民　　國　　111 　年　　9 　　月　　30　　日
                                書記官  林幸萱